【裁判字號】    95,交抗,724
【裁判日期】    950915
【裁判案由】    違反道路交通管理處罰條例
【裁判全文】
臺灣高等法院交通事件裁定             95年度交抗字第724號
    抗  告  人
    即受處分人  金長交通有限公司
    法定代理人  乙○○
上列抗告人因違反道路交通管理處罰條例案件，不服臺灣台北地
方法院，中華民國95年7月31日所為裁定（95年度交裁字第604號
），提起抗告，本院裁定如下：
    主  文
抗告駁回。
    理  由
一、按機車停等區線，用以指示機器腳踏車駕駛人於紅燈亮時行
    駛停等之範圍，其他車種除綠燈亮時可行駛通過外，不得在
    停等區內停留。本標線視需要設置於已有號誌管制及交岔路
    中各行進方向未禁行機車車道之停止線後方，為道路交通標
    誌標線號誌設置規則第174 條之2第1項定有明文；又汽車駕
    駛人，駕駛汽車不遵守道路交通標誌、標線、號誌之指示者
    ，依道路交通管理處罰條例第60條第2項第3款規定，處新台
    幣（下同）900元以上1,800元以下罰鍰。
二、原處分略以：
（一）異議人即受處分人所有之車號932-DA號營業小客車，於94
      年11月24日13時3分，由甲○○駕駛，在民生東路2 段115
      巷口處，未遵守「機車停等區」標線之指示，於該標線格
      內臨時停車，遭臺北市政府警察局中山分局值勤員警拍照
      存證，並於94年12月2 日以違反道路交通安全處罰條例第
      60條第2項第3款之規定掣單舉發，嗣受處分人於應到案日
      期前向原處分機關提出申訴，經原處分機關函請舉發單位
      調查結果，仍認受處分人有前開違規行為，原處分機關乃
      依前揭規定，於95年5 月24日裁處異議人罰鍰900元。
（二）異議人之代理人即駕駛人甲○○固自承於上揭時地在機車
      停等區停等紅燈，惟辯稱：當時以時速40至50公里行至該
      路口停止線前10公尺處遇號誌變燈，當時煞車距離剛好使
      伊停在機車圖案上，又不能倒車撞倒來車等語。惟查：受
      處分人上開違規事實，業據證人即本件舉發員警邱禹霖於
      本院調查時，到庭具結證稱：「（問：請陳述當時違規情
      形？）當初是在民生東路2段115巷口執行交通違規的照相
      ，有時車輛回堵導致汽車停在機車停等區時，我就不會照
      ，當時我看到交通標誌已經變成紅燈，該車前方也沒有車
      輛，並非回堵造成，受處分人就停在機車停等區上，我就
      拍照取締」等語綦詳，並有舉發照片2 幀在卷可參，足認
      上開系爭車輛確有於機車停車區停等紅燈之違規行為。次
      按汽車駕駛人駕駛車輛之際，應隨時遵守道路交通標誌、
      標線、號誌之指示、警告、禁制規定而行駛，以維護交通
      秩序，確保所有用路人之交通安全，而「圓形黃燈」之行
      車管制號誌係用以警告車輛駕駛人及行人，表示紅色燈號
      即將顯示，屆時將失去路權，道路交通標誌標線號誌設置
      規則第2 條、第206條第4款定有明文，是駕駛人應依交通
      號誌燈號之變換，於圓形黃燈亮起時，減速慢行，隨時準
      備於停止標線前停止車輛之行進。又依同規則第231 條規
      定，黃燈時間應為3到5秒，該等規定應係符合一般具有正
      常能力之駕駛人行駛於道路上時所得以反應，異議人之代
      理人即實際駕駛人黃明輝以駕駛汽車為業，遇有十字路口
      燈號改變，自應有較一般駕駛人為佳之反應能力，且參諸
      卷附之舉發照片，違規地點當時車流量正常，並無道路擁
      塞之情形，難謂有煞車不及而佔用機車停等區之必要。再
      者機車停等區之設置目的即在指示機車駕駛人於紅燈亮時
      行駛停等之範圍，且常用以便利需兩階段轉彎之機車停等
      紅燈，以免妨害交通秩序，倘允其他車種佔用機車停等區
      ，勢必影響機車停等紅燈之便利，進而影響交通秩序與斑
      馬線上行人之安全，是異議人所辯，自無足採，受處分人
      之違規行為堪以認定。
（三）綜上所述，受處分人確有在前開時地違規臨時停車在機車
      停等區內，而有不遵守道路交通標線之行為，因受處分人
      於應到案日期前申訴，原處分機關乃依道路交通管理處罰
      條例第60條第2項第3款規定及違反道路交通管理事件統一
      裁罰基準表，裁處異議人罰鍰900 元，核無違誤，本件受
      處分人之異議為無理由，自應將其異議駁回。
三、抗告意旨略以：承認係在紅燈亮起時不得已停在機車停等區
    。且以如果停止線係在機車停等區前，伊就不會停在機車停
    等區，並且質疑如果當時判斷無法越過停止線時，又要面臨
    停在機車停等區之違法時，是否可以直接衝過去，越過停止
    線，此種情形下越過停止線，是否不違法，即只要紅燈亮起
    時，如果汽車正好在機車停等區上，為避免停在機車停等區
    之違法，汽車駕駛人是否即有權越過停止線。並以證人即本
    件取締員警所證，停在停等區上有時候是可以的，有時候是
    不可以的，可不可以要由誰來判斷，法律之規定非常明確，
    不是違法就是合法，沒有有時候是合法的，有時候又是違法
    云云。
四、查抗告人於前開時地、地駕駛車牌號碼932-DA號營業小客車
    ，行經民生東路2段115號巷口處，於紅燈時佔用機車停等區
    之違規事實，業經抗告人自承在卷，並經證人即開立罰單之
    警員邱禹霖於原審證述明確，抗告人確有紅燈時佔用機車停
    等區之違規事實要堪認定。按「機車停等區標線，用以指示
    機器腳踏車駕駛人於紅燈亮時行駛停等之範圍，其他車種除
    綠燈亮時可行駛通過外，不得在停等區內停留。」（道路交
    通標誌標線號誌設置規則第174條之2第1 項前段）。抗告人
    於右開時、地，經警舉發其有「紅燈汽車暫停機車停等區」
    之違規事實，此有北市警交大字第AM0000000 號舉發違反道
    路交通管理事件通知單足稽，抗告人雖駕駛汽車於右開時地
    謂以時速40至50公里行至該路口停止線前10公尺處遇號誌變
    燈，當時煞車距離剛好使伊停在機車圖案上，亦不解免「除
    綠燈亮時可行駛通過外，不得在停等區內停留。」之義務。
    且查交通號誌由綠燈轉變為紅燈之反應時間依據號誌「道路
    交通標誌標線號誌設置規則」第231條第4款規定閃光號誌轉
    變為行車管制號誌時，應有3 秒時間，再循序轉換。而依據
    交通部66年10月27日公布之汽車行駛距離及反應距離謂一般
    人平均反應力為3/4秒，其反應距離等於每秒行駛距離乘3/4
    ，茲查抗告人駕車行駛於上述市區道路，其時速不得超過40
    公里，在時速40公里狀況下（抗告人稱其以時速40至50公里
    行駛，業已違反規定）每秒行車距離為11.11公尺，3/4秒之
    反應距離為8.32公尺，抗告人於駕車行經上開路口時，於未
    駛至該機車停等區前即發現號誌變換時，其至少有8.32公尺
    之反應距離，得及時將車煞停於該路口之機車停等區前，並
    無反應不及之可言，乃其未及煞車而致停於該機車停等區上
    ，其越線佔用機車停等區之違規事實，應堪認定。則台北市
    交通事件裁決所據以援引上開法條規定裁處罰鍰新台幣 900
    百元，經核並無不當，原審因認抗告人之聲明異議為無理由
    ，而予以駁回，核無不合，抗告人之抗告意旨猶執陳詞指摘
    原裁定不當，顯無理由，應予駁回。
五、據上論結，應依刑事訴訟法第412 條，道路交通案件處理辦
    法第26條，裁定如主文。
中    華    民    國    95    年    9     月    15    日
                  交通法庭    審判長法  官  張連財
                                    法  官  林明俊
                                    法  官  楊照男
以上正本證明與原本無異。
不得再抗告。
                                    書記官  陳秋雄
中    華    民    國    95    年    9    月    18     日


司法院資訊處製作；財團法人民間司法改革基金會備份。
